臺灣臺北地方法院刑事判決　　　　　　　 96年度訴字第203號
聲　請　人　臺灣臺北地方法院檢察署檢察官
被　　　告　甲○○
上列被告因違反著作權法等案件，經檢察官聲請簡易判決處刑（
95年度偵字第19089號），本院受理後認有不宜（96年度簡字第
408號），改依通常程序審理，判決如下：
    主  文
甲○○共同意圖銷售而擅自以重製之方法侵害他人之著作財產權
，處有期徒刑捌月。擅自重製著作物共重捌點貳磅即參點柒貳貳
捌公斤沒收。
    事  實
一、甲○○明知印有「MARIO VS.DONKEYKONG」、「SPINDERMAN
    2」、「POKEMON LEAF GREEN VERSION」、「BANJO PILOT」
    、「YU YU HAKUSHO：SPIRIT DETECTIVE靈界偵探」、「DRA
    GON BALL Z：BUU'S FURY」、「SONIC ADVANCE 3」、「LOR
    D OF THERINGS：THE FELLOWSIP OFTHE RING」、「YU-GI-O
    H!:7 TRIALS TO GLORY」、「SPONGEBOB SQUAREPANTS：REV
    ENGE OF THE FLYING DUTCHMAN」、「TONY HAWK'S UNDER
    GROUND2」等電玩遊戲之外包裝與遊戲標籤及其上之美術、
    圖形、文字及編排著作係美商美洲任天堂股份有限公司（下
    稱美商任天堂公司）享有著作財產權之著作，根據82年7 月
    16日簽署生效之「北美事務協調委員會與美國在臺協會著作
    權保護協定」，及我國於民國91年1月1日加入世界貿易組織
    （WTO）後，適用「與貿易有關之智慧財產權協定」（TRIPS
    ）規定，依著作權法第4條第2款，均為受我國著作權法保護
    之著作物，非經上述著作財產權人之同意或授權，不得意圖
    銷售擅自以重製之方法侵害他人之著作財產權。周靜棠竟為
    取得玩具訂單與真實姓名年籍不詳，自稱「CESAR」之成年
    巴拉圭籍男子及「黃小姐」之中華人民共和國香港地區成年
    女子，共同基於意圖銷售而擅自重製、偽造私文書之犯意聯
    絡，因於94年1月間某日，自稱「CESAR」之成年巴拉圭籍男
    子電聯甲○○以玩具訂單為交換並寄送上開著作物樣品至台
    灣要甲○○照樣提供，甲○○遂旋於出差至香港期間，以不
    詳代價推由「黃小姐」製作，將上開著作印刷於A4 大小紙
    張上而共同擅自重製上開著作物，以此方法侵害任天堂公司
    之著作權。其中外包裝盒之圖樣上，印有任天堂公司名稱、
    授權文字（License by Nintendo）及產品原廠製造擔保（
    Official Nintendo Seal），而偽造該公司名義之私文書。
    甲○○自「黃小姐」取得上述擅自重製之外包裝盒及標籤印
    刷物後，隨即於94年4月25日寄送4包、同年月28日寄送3包
    ，委託不知情之國際快遞業者洋基通運股份有限公司（下稱
    洋基公司），以空運方式經美利堅合眾國佛羅里達州邁阿密
    市轉運巴拉圭（收件人AMARIO、地址為Edific io Nadua 3
    piso no.32 Ciudad del Este, PARAGUAY、聯絡電話000000
    000000）。然於94年5月11日、同年月19日為美國邁阿密海
    關抽查查獲，而未能寄至目的地，並經美國海關扣得仿冒任
    天堂公司遊樂器外包裝3.7磅及標籤貼紙4.5磅（共計8.2磅
    即3.7228公斤），始循線查知上情。
二、案經法務部調查局臺北市調查處移送暨被害人美商任天堂公
    司訴請臺灣臺北地方法院檢察署檢察官偵查起訴。
    理  由
一、上揭被告依「CESAR」之人提供樣品，在香港交由「黃小姐
    」照樣製作後，即將重製之告訴人美商任天堂公司遊戲之彩
    色外包裝印刷品3.7磅及標籤印刷品4.5磅寄至巴拉圭，轉運
    途中遭美國佛州邁阿密海關查獲一事，除經被告自承外，尚
    有洋基公司空運提單影本（見偵卷第10至16頁）、寄送印刷
    物彩色照片（見偵卷第145至163頁及本院卷附）及被告向洋
    基公司索賠之申請書、理賠支票、收據（見偵卷第30至32
    頁）在卷可稽，惟被告矢口否認有何上述犯行，辯稱：「
    CESAR」經由友人聯絡並寄來標籤印刷物等樣品，以給予玩
    具訂單為交換，要伊提供，後來找在香港認識之黃小姐，黃
    小姐派人取去樣品後，幾日後即免費交付伊後來所寄至巴拉
    圭之印刷物，根本不知有犯罪行為，亦不懂著作權法云云。
    然查：被告自承從事玩具禮品外銷業務多年（見偵卷第5頁
    反面），對任天堂電子遊戲機玩具應非毫無所悉，而觀諸卷
    附美國海關查獲被告發送印刷物照片，亦僅是一般彩色印刷
    ，並無何特殊技術之處，在本國印刷即可，何以遠自南美洲
    要求被告供應？甚至被告寄送之彩色印刷品總重量共8.2磅
    即3.7228公斤（1磅=0.454公斤），重量非輕，焉有需由距
    離上萬公里之台灣訂製之必要？且被告在我國國內印製亦非
    難事，若非行為涉及不法，被告為何至香港委請印製？由此
    可見被告當應明知擅自重製告訴人任天堂之著作物。參以被
    告自稱A4大小紙張500張為3公斤一事（見本院96年5月15日
    審判筆錄），其所寄送3.7228公斤印刷品扣除彩色印刷顏料
    重量，亦遠遠超過500張A4紙，則衡以委製寄發之盜版品數
    量之多，自台灣寄至巴拉圭運費亦非低廉，且被告亦能因貨
    物未到而自洋基公司索賠美金700元折合當時匯率為新臺幣
    218 26元（見上開理賠支票、收據），足認被告成本負擔非
    輕，其絕無單純重製之意，復觀以被告係為換取訂單而擅自
    重製，其有銷售之不法意圖，至為灼然。被告所辯係免費自
    「黃小姐」處取得，亦與上開析述及常理不符，不能盡信。
    加以被告所重製之任天堂電玩遊戲外包裝印刷物上印有公司
    名稱、授權文字（License by Nintendo）及產品原廠製造
    擔保（Offic ial Nintendo Seal）字樣，有被告寄送物品
    彩色照片在卷足考，被告未經告訴人同意而印製告訴人名義
    文書，亦屬偽造被害人之文書無誤。綜上所述，被告所辯無
    非避重就輕之詞，顯不足採。本件事證明確，被告犯行洵堪
    認定，應依法論科。
二、按刑法於94年1月7日修正、94年2月2日公布，並於95年7 月
    1日施行，而行為後法律有變更者，適用行為時之法律。但
    行為後之法律有利於行為人者，適用最有利於行為人之法律
    ，刑法第2條第1項定有明文。
（一）刑法第33條關於罰金數額之規定，由銀元1元以上，修正
      為新台幣1千元以上。修正後有關法定刑罰金數額之規定
      ，並無利於修正前之規定。
（二）刑法第55條牽連犯之規定，業經刪除，被告所犯數罪應依
      修正後之數罪併罰之規定分論併罰，此刪除雖非犯罪構成
      要件之變更，但顯已影響行為人刑罰之法律效果，自屬法
      律有變更，仍應比較新舊法之規定。是比較結果，修正後
      之規定並非較有利於被告。（最高法院95年第8次刑事庭
      會議決議參照）。
（三）綜上各修正內容，比較刑法修正前後規定結果，修正後之
      刑法規定未較修正前規定有利於被告，乃依修正前規定論
      處。
三、被告甲○○為取得取得玩具訂單而共同與「CESAR」、「黃
    小姐」重製任天堂遊戲彩色外盒及標籤之美術圖形著作，且
    於外盒偽造任天堂公司名義文書，核其所為，係犯著作權法
    第91條第2項意圖銷售而擅自以重製之方法侵害他人著作權
    罪及刑法第210條偽造私文書罪。被告與自稱「CESAR」、「
    黃小姐」之成年人間有犯意聯絡及行為分擔，為共同正犯（
    被告行為後刑法第28條之共犯規定固有修正，然僅限於條文
    用語「實行」變更為「實施」，無有利不利之新舊法比較，
    應適用裁判時之新法）。被告所犯上開意圖銷售而擅自重製
    罪及偽造私文書罪間，有方法、結果之牽連犯關係，應依修
    正前刑法第55條之規定，從一重著作權法第91條第2項意圖
    銷售而擅自以重製之方法侵害他人作權罪論處。爰審酌被告
    意圖銷售擅自重製告訴人著作並意欲散布至南美洲，對告訴
    人損害非淺，且對我國智慧財產保護形象重創甚深，暨其生
    活狀況、品行、智識程度、犯罪之動機、目的、手段及犯罪
    後否認之態度等一切情狀，量處如主文所示之刑。擅自重製
    之告訴人著作物共8.2磅雖未扣案，然告訴人代理人乙○○
    律師已經指稱仍在美國海關處（見本院5月15日審判筆錄）
    ，且無證據證明已經滅失，自不問屬於犯人與否，均應依著
    作權法第98條諭知沒收。至所扣空白洋基公司提單60張，與
    本案犯罪無關聯；而被告索賠傳真資料、理賠支票、收據等
    亦非被告犯罪所用或所得之物，上述之物又均非被告所有，
    亦無何違禁之物，本院無從置喙，應退由檢察官依法處置。
四、原聲請人認被告與「CESAR」共同涉犯著作權法第91條之1第
    1 項擅自以移轉所有權之方法散布著作原件或其重製物而侵
    害他人之著作財產權罪、商標法第82條及刑法第216、210條
    之罪嫌云云。本院查：著作權法第91條之1第1項之罪，係在
    保護著作權人之散布權，被告自行擅自重製明知為侵害著作
    權之物而散布，並非該條規範意旨所及，檢察官之認事用法
    ，容有未洽，然被告係散布予CESAR或其他巴拉圭消費者之
    前即遭查獲，而同法第91條之1第2項之明知為侵害著作權之
    物而散布罪亦無處罰未遂犯，此部份自無從論被告有何犯罪
    行為存在。再本件被告所擅自重製之著作雖有告訴人之商標
    ，惟該等標籤及外包裝盒印刷物上商標並非使用於商品本身
    ，自非我國商標法上商標之使用，檢察官亦未舉以其他積極
    證據證明CESAR取得該等盜版著作確係用於販賣仿冒商標商
    品之用，此部分亦難認有商標法罪名之該當。另被告係寄送
    途中經美國海關攔查查獲，被告所偽造告訴人名義之文書尚
    未及向任何人行使主張，而行使偽造私文書又無處罰未遂罪
    之規定，原聲請檢察官逕論行使偽造私文書罪，亦有法律適
    用之錯誤。綜此三罪名既不能證明被告犯罪，原應為無罪之
    判決，惟檢察官認與前揭起訴經論罪科刑部分有修正前刑法
    第55條牽連犯之裁判上一罪關係，茲均不另為無罪判決之諭
    知，附此敘明。
據上論斷，應依刑事訴訟法第452條、第299條第1項前段，著作
權法第91條第2項、第98條，刑法第2條第1項前段、第11條前段
、第28條、第210條，修正前刑法第55條，判決如主文。
本案經檢察官侯少卿到庭執行職務
中　　華　　民　　國　　96　　年　　5　　月　　29　　日
　　　　　　　　　刑事第十六庭  審判長法　官　蔡守訓
                                      法  官  徐千惠
                                      法  官  吳定亞
以上正本證明與原本無異。
如不服本判決，應於判決送達後10日內，向本院提出上訴狀。
　　　　　　      　　　　　　　　　　書記官　高菁菁
中　　華　　民　　國　　96　　年　　5 　　月　　29　　日
 附錄本案論罪科刑法條全文
 著作權法第91條第2項
 意圖銷售或出租而擅自以重製之方法侵害他人之著作財產權者，
 處6月以上五年以下有期徒刑，得併科新臺幣20萬元以上2百萬元
 以下罰金。
 以重製於光碟之方法犯前項之罪者，處6月以上5年以下有期徒刑
 ，得併科新臺幣50萬元以上5百萬元以下罰金。
 著作僅供個人參考或合理使用者，不構成著作權侵害。
 中華民國刑法第210條（偽造變造私文書罪）
 偽造、變造私文書，足以生損害於公眾或他人者，處5年以下有
 期徒刑。
